臺灣高等法院高雄分院民事裁定　　　　　95年度破抗字第54號
抗　告　人　甲○○
上列抗告人因聲請宣告甲○○之破產事件，對於中華民國95年11
月8 日臺灣高雄地方法院95年度破字第75號所為裁定，提起抗告
，本院裁定如下：
    主  文
抗告駁回。
抗告程序費用由抗告人負擔。
    理  由
一、抗告意旨略以：抗告人因投資生意，除投下全數積蓄外，又
    向銀行借貸，籌措資金。不料生意嚴重虧損，抗告人負債確
    實為新台幣（下同）300 多萬元，乃因抗告人於聲請時，於
    一般消費借貸部份，誤列金額，故與真實借貸有所出入；但
    尚另有信用貸款部份，則疏未將其列入債務，致遺漏4 家債
    權銀行，分別為美國運通銀行、新竹國際商業銀行、台東區
    中小企業銀行及台灣土地銀行。其債權金額應詳如最新更正
    後之債權人清冊所示（本院卷第14頁）。而民國（下同）94
    年薪資所得893,463 元，乃係抗告人於當年退休時所領取之
    退休金，並非經常性之薪資所得，原審法院未詳實調查，即
    認抗告人甚為浪費云云，實為誤解，且抗告人之所有財產尚
    有現金301,700 元原裁定認抗告人根本無此財產，顯為速斷
    。另抗告人為表對各債權人愧歉之意，立書切結自願放棄其
    破產法第95條生活費之權利，將現時所餘財產均以清償債務
    為第一優先，並提出生活費權利捨棄切結書（見本院卷第17
    頁），而目前生活亦已覓得親友負責接濟扶養，此亦有親友
    出具之「扶養證明書」可稽（本院卷第18頁），抗告人應無
    生活費之支出問題，抗告人所負之債務已超過資產總額，且
    確已陷於不能清償之困境。所有之財產足以構成破產財團，
    應能支付相關破產程序費用及分配債務，有破產宣告之法律
    上實益，爰請求廢棄原裁定等語。
二、按破產，對債務人不能清償債務者，宣告之，為破產法第57
    條所明定。故法院審酌有無宣告破產實益，除應考量破產人
    之資產及債務狀況外，尚應斟酌債務人是否確有財產可構成
    破產財團，及債務人之財產是否可敷清償破產財團之費用及
    財團之債務，如顯無資產使多數債權人之普通債權獲得公平
    滿足，或資產不足以支付破產財團之費用及債務時，均無宣
    告破產之實益。
三、經查：抗告人主張中國信託商業銀行股份有限公司、復華商
    業銀行、香港上海匯豐銀行、台新國際商業銀行、友邦國際
    信用卡股份有限公司、國泰世華商業銀行、荷商荷蘭銀行股
    份有限公司、美商美國運通銀行股份有限公司、新竹國際商
    業銀行、台東區中小企業銀行、台灣土地銀行等11家銀行債
    務，總計負債高達3,320,447 元等情。惟依目前破產實務，
    破產管理人之最低報酬為4 萬元，抗告人聲稱現有財產301,
    700 元現金，用以支付破產管理人之報酬及相關破產程序之
    費用後，其得用以實際清償債權之餘額與現有之債權額相較
    ，應僅得清償7.9%左右【計算式：（301,700-40,000）÷3,
    320,447=0.0000000 】，就其所負債務及債權得受償之比例
    為斟酌，若准予破產而使得以免除其餘近92.1% 之債務，實
    難認有符合債權債務間相對之衡平。雖抗告人稱其為表示對
    各債權人愧歉之意，自願立書切結放棄其破產法第95條生活
    費之權利，並提出生活費權利捨棄切結書（本院卷第17 頁
    ），將現時所餘之財產均用以優先清償債務又在破產程序進
    行期間，已覓得親友願意負責接濟，提出扶養證明書云云（
    本院卷第18頁），縱如抗告人所述，惟如嗣後抗告人之親友
    未履行扶養抗告人及其家屬，則破產財團需另行支出抗告人
    及其家屬之必要生活費用，將使破產財產更形減少；更況該
    必要之生活費用，乃生存權之基本，事涉人權之保障，亦無
    由得抗告人拋棄。是如宣告抗告人破產，無異徒增破產程序
    及費用之浪費，復無益於債權人，無法達成破產制度使多數
    債權人公平受償之目的，抗告人宣告破產即無實益。依前揭
    說明，本件聲請宣告破產與破產制度之本旨不符，又缺乏進
    行破產程序之實益，原審裁定駁回抗告人為破產宣告之聲請
    ，並無違誤。抗告意旨指摘原裁定不當，求予廢棄，並無理
    由，應予駁回。
據上論結：本件抗告為無理由，依破產法第5 條、民事訴訟法第
495 條之1 第1 項、第449 條第1 項、第95條、第78條，裁定如
主文。
中　　華　　民　　國　　96　　年　　1 　　月　　4 　　日
                            民事第六庭
                                審判長法官   許明進
                                法      官   謝肅珍
                                法      官   張明振
以上正本證明與原本無異。
如不服本裁定應於送達後10日內向本院提出再抗告狀，並繳納再
抗告費新台幣1 千元。再為抗告應以適用法規顯有錯誤為理由，
並經本院之許可，該許可以原裁定所涉及之法律見解具有原則上
之重要性者為限，並委任律師為代理人。抗告人之配偶、3 親等
內之血親、2 親等內之姻親，或抗告人為法人、中央或地方機關
時，其所屬專任人員具有律師資格並經法院認適當者，亦得為第
三審代理人。抗告人或其法定代理人具有律師資格者及前項情形
，應於提起抗告或委任時釋明之。
中　　華　　民　　國　　96　　年　　1 　　月　　4 　　日
　　　　　　　　　 　 　　　　　書  記  官　 彭筱瑗
                                                   FA
